【裁判字號】    97,簡上,199
【裁判日期】    980331
【裁判案由】    侵權行為損害賠償
【裁判全文】
臺灣高雄地方法院民事判決             97年度簡上字第199號
上  訴  人  乙○○
訴訟代理人  陳勁宇律師
            李帝慶律師
被上訴人    甲○○
上列當事人間請求侵權行為損害賠償事件，上訴人不服本院鳳山
簡易庭民國97年4 月10日96年度鳳簡字第2109號第一審民事判決
，提起上訴，本院於民國98年3 月16日言詞辯論終結，判決如下
：
    主    文
原判決廢棄。
被上訴人在第一審之訴駁回。
第一、二審訴訟費用由被上訴人負擔。
    事實及理由
一、被上訴人起訴主張：伊於民國96年5 月間，得知訴外人華開
    租賃股份有限公司（下稱華開公司）所有，車牌號碼095-GZ
    號分期付款逾期未繳款之拖板車車頭（下稱系爭車輛）停放
    於訴外人王啟祥工作之車行，乃與華開公司協議，若因伊提
    供訊息而取回系爭車輛，華開公司願給付新台幣（下同）35
    0,000 元佣金。嗣經伊提供訊息，聲請強制執行後，華開公
    司順利取回系爭車輛，並以1,000,000 元出售予伊，於扣除
    350,000 元佣金後，伊須再支付650,000 元，至系爭車輛則
    暫放王啟祥處。又伊委由訴外人丙○○將系爭車輛以1,000,
    000 元出售予王啟祥，並囑請丙○○轉告王啟祥將其中650,
    000 元匯款予華開公司，暨代收餘款350,000 元後，再轉交
    予伊。而丙○○復委託上訴人向王啟祥收取餘款350,000 元
    ，詎上訴人向王啟祥收取350,000 元，於除扣停車費等費用
    後，竟將餘款326,000 元侵占入己，屢經被上訴人催討仍置
    之不理等情。爰依侵權行為法律關係提起本訴，並聲明：上
    訴人應給付326,000 元，及自起訴狀繕本送達翌日起至清償
    日止，按年息百分之5 計算之利息。
二、上訴人則以：丙○○叫伊向王啟祥收取350,000 元，於扣除
    停車費後，本欲將餘款326,000 元交給丙○○，惟丙○○告
    知伊，將該款項轉為兩造與丙○○合夥經營停車場之資金，
    而丙○○及被上訴人之投資款各為200,000 元等語，資為抗
    辯。並聲明：原告之訴駁回。
三、經原審審理結果，為被上訴人全部勝訴之判決，並依職權宣
    告假執行。上訴人提起上訴，除援引原審之陳述外，另於本
    院補稱：丙○○委託伊收取350,000 元時，伊不知係被上訴
    人之款項等情，並聲明：(一)原判決廢棄。(二)被上訴人在第一
    審之訴駁回。被上訴人除援引原審之陳述外，復於本院補稱
    ：伊不知丙○○另行委託上訴人向王啟祥收取350,000 元，
    上訴人前雖曾邀被上訴人及丙○○合夥經營停車場，投資額
    為每人200,000 元，惟因上訴人不願簽訂書面合夥契約，故
    被上訴人並未同意合夥，亦未同意上訴人將326,000 元當作
    投資款等置辯，並聲明：上訴駁回。
四、兩造不爭執事項：
  (一)被上訴人委由丙○○將系爭車輛以1,000,000 元出售予王啟
    祥，王啟祥將其中650,000 元匯予華開公司，餘款350,000
    元則交付受丙○○委託之上訴人，而350,000 元於扣除停車
    費後餘額為326,000 元。
  (二)被上訴人及丙○○曾受上訴人之邀約，商討合夥投資經營停
    車場事宜，投資金額每人200,000 元。
五、兩造於審理中協商之爭點為：(一)兩造與丙○○間是否均已同
    意合夥投資經營停車場? (二)上訴人主張將326, 000元作為被
    上訴人及丙○○之投資款是否有據? (三)上訴人是否將上開32
    6,000 元交予丙○○?
六、本院之判斷：
  (一)按因故意或過失，不法侵害他人之權利者，負損害賠償責任
    ；又按動產物權之讓與，非將動產交付，不生效力。民法第
    184 條第1 項前段及第761 條第1 項定有明文，是所有權遭
    侵害者，自當以具有所有權為前提，而動產所有權之移轉係
    以交付為要件，但可採由讓與人繼續直接占有而受讓人間接
    占有之簡易交付方式，或將對於第三人請求之返還請求權移
    轉予受讓人而指示交付之。
  (二)本件被上訴人主張上訴人侵奪其對326,000 元（原為350,00
    0 元扣除停車費後為326,000 元）之所有權，並受有損害云
    云。惟查，王啟祥將350,000 元之款項交付受丙○○委託之
    上訴人收受，且上訴人未曾將該筆350,000 元款項交付予被
    上訴人之事實，為兩造所不爭。是以，被上訴人既始終未受
    領350,000 元之交付，則參照前開規定，被上訴人即未取得
    350,000 元之所有權，故其主張上訴人侵害其326,000 元之
    所有權，並非可採。此外，上訴人辯稱：其向王啟祥收取35
    0,000 元時，係受丙○○之託，且不知該筆款項係被上訴人
    所有等語，此參諸被上訴人自承：伊不知丙○○叫上訴人去
    收款350,000 元等語（見本院卷第34頁）以觀，堪認上訴人
    向王啟祥收取350,000 元之款項係受丙○○之託，而非受被
    上訴人之指示，顯見兩造間並無委託取款之契約關係存在，
    故上訴人自王啟祥處取得之350,000 元，於扣除停車費後，
    縱未將326,000 元交予丙○○，亦僅屬丙○○得依委託取款
    之契約關係向上訴人請求交付，或主張債務不履行，核與被
    上訴人無涉。至被上訴人委託丙○○取款，倘丙○○未交付
    受託領取款項，亦屬被上訴人得否依彼等間契約關係主張履
    約或債務不履行問題。
  (三)綜上，被上訴人既未取得326,000 元之所有權，則被上訴人
    主張上訴人侵害其對326,000 元之所有權云云，不足採信。
    本件結論既已明確，前揭爭點，即無再予論述之必要，附此
    敘明。
七、綜上所述，上訴人無侵權之事實，則原告基於侵權行為法律
    關係，請求上訴人給付326,000 元，及自96年11月3 日起至
    清償日止，按年息5%計算之利息，即無理由，應予駁回。原
    審判命上訴人給付上述金額及利息，並依職權宣告假執行，
    自有未洽。上訴人上訴指摘原判決不當，求予廢棄改判，為
    有理由，自應由本院予以廢棄，改判如主文第2 項所示。
八、本件判決基礎已臻明確，兩造其餘主張陳述、所提之證據及
    聲請調查之證據，經本院審酌後，認均不足以影響本判決之
    結果，均毋庸再予論述，附此敘明。
據上論結，本件上訴為有理由，依民事訴訟法第436 條之1 第3
項、第450 條、第78條，判決如主文。
中    華    民    國    98    年    3     月    31    日
                  民事第五庭  審判長法    官  李昭彥
                                    法    官  洪榮家
                                    法    官  李育信
以上正本係照原本作成。
本判決不得上訴。
中    華    民    國    98    年    3     月    31    日
                                    書 記 官  林玉珊


司法院資訊處製作；財團法人民間司法改革基金會備份。
